【裁判字號】    92,自,24
【裁判日期】    920829
【裁判案由】    詐欺等
【裁判全文】
臺灣基隆地方法院刑事判決                            九十二年度自字第二四號
    自  訴  人  丙○○○股份有限公司
    代  表  人  乙○○
    自訴代理人  甲○○
    被      告  丁○○
右列被告因詐欺等案件，經自訴人提起自訴，本院判決如左：
    主      文
丁○○意圖為自己不法之所有，而侵占自己持有他人之物，處有期徒刑肆月，如易科
罰金，以參佰元折算壹日。
    事      實
一、緣祥富光學眼鏡有限公司（下稱「祥富公司」）之實際負責人，為公司股東丁○
    ○；又丁○○前曾於民國九十一年八月十九日，以祥富公司實際負責人即其本人
    之名義，利用動產擔保交易附條件買賣之方式，向丙○○○股份有限公司（下稱
    「義展公司」）購買射出成型機乙臺（型號：Ａ─一三０Ｔ─ＷＦ），雙方約定
    總價金新臺幣（下同）一百二十萬元，頭期款先繳二十四萬元，餘款分十五期票
    給付，每期票款六萬四千元，且不論標的物存放地點為何，在票款未全部兌現（
    價款未全部清償）以前，標的物之所有權仍屬於出賣人義展公司所有，買受人丁
    ○○即祥富公司之實際負責人僅得依約占有使用，不得任意遷移、出賣、抵押或
    為其他處分，為動產擔保交易之債務人。乃丁○○在與義展公司締約之後，除屢
    有受領遲延之事實以外，更於九十二年一月十四日取得標的物（上開「射出成型
    機」）之占有以後，不按期給付頭期款及分期票款，嗣雖迭經義展公司催討，乃
    丁○○於給付義展公司七萬五千元以後，即未再依約付款；又丁○○明知其未徵
    得出賣人義展公司之同意，仍意圖為自己不法之利益及所有，於九十二年三月初
    ，以變易持有為所有之意思，將上開標的物交由不知情之債權人萬泰企業有限公
    司（下稱「萬泰公司」）取走以為抵押，以此變易持有為所有意思之方式，侵吞
    上開標的物，違背上開動產擔保附條件買賣契約之約定，致出賣人義展公司追索
    無著而受有損害。
二、案經被害人義展公司向本院提起自訴。
    理      由
一、訊之被告丁○○就其曾以上述之分期付款附條件買賣方式，向自訴人義展公司購
    買上開射出成型機乙臺，並於取得上開射出成型機之占有後，僅給付自訴人公司
    七萬五千元，而未依約繳納餘款，嗣並於九十二年三月間，在未知會自訴人公司
    之情形下，將上開射出成型機擅自交由不知情之案外人萬泰公司取走以為抵押等
    事實，於本院調查、審理時坦承不諱，核與自訴人公司之代理人甲○○於本院調
    查時指述之情節相符，且有附條件買賣契約書、銀行支票暨退票理由單影本、上
    開標的物（射出成型機）現存放在被告債權人萬泰公司倉庫內之照片在卷可佐，
    堪認被告自白與事實相符，可以採信。被告於本院調查、審理時雖辯稱：伊不承
    認伊之所做所為係屬犯罪云云，然查：被告係以分期付款附條件買賣之方式，與
    自訴人公司締約，雙方約定在價金未付清以前，被告僅可依約取得標的物之占有
    使用，至標的物之所有權屬，仍屬於自訴人公司所有乙節，有上開附條件買賣契
    約在卷可稽，參諸動產擔保交易法第二條規定，「本法所稱動產擔保交易，謂依
  本法就動產設定抵押，或為附條件買賣，或依信託收據占有其標的物之交易」；
    第二十六條規定，「稱附條件買賣者，謂買受人先占有動產之標的物，約定至支
    付一部或全部價金，或完成特定條件時，始取得標的物所有權之交易」（另同法
    第二十七條規定契約應記載之事項參照），堪認被告確屬本件附條件買賣契約之
    動產擔保交易債務人無疑；其次，上開射出成型機之所有權屬，在被告付清價款
    之前，仍屬自訴人公司所有，未經自訴人公司之同意，不得將該射出成型機交付
    他人以為抵押等情節，均經載明於上開附條件買賣合約書，而不容被告諉稱不知
    。乃被告明知其僅給付自訴人公司七萬五千元，而未取得標的物之所有權，不得
    對標的物為處分行為，仍以所有人之地位自居，將該車交由其債權人即案外人萬
    泰公司以作為抵押，則其主觀上有為自己不法利益、不法所有之意圖及變易持有
    為所有之意思，客觀上有違背動產擔保交易附條件買賣契約及變易持有為所有之
    行為，均屬情極灼然之事實。綜上所陳，本件事證明確，被告侵占、違反動產擔
    保交易法之犯行，均堪認定。
二、查自訴意旨雖以被告所犯，除刑法第三百三十五條第一項之侵占罪名外，尚涉犯
    刑法第三百三十九條第一項之詐欺罪名云云，然按法院並不受自訴人所引述罪名
    及法條之拘束，從而，本院自應就自訴人所訴之事實，職權適用正確之法條以為
    審理依據，合先敘明。核被告所為，係犯動產擔保交易法第三十八條之動產擔保
    交易之債務人，意圖不法之利益，將標的物抵押，致生損害於債權人罪、刑法第
    三百三十五條第一項之侵占罪。被告以一個處分上開車輛之行為，分別違反動產
    擔保交易法及犯刑法之侵占罪，觸犯構成要件不相同之罪名，為想像競合犯，應
    依刑法第五十五條規定，從一重之刑法侵占罪論處。爰審酌被告行為破壞與自訴
    人間之信賴關係，對自訴人所造成之損害，及本件買賣標的之價格甚鉅（一百二
    十萬元），乃被告犯後不僅未曾試圖補救，且自事發後迄今，亦僅給付自訴人公
    司七萬五千元等一切情狀，量處如主文所示之刑，以示懲儆，併諭知易科罰金之
    折算標準。
據上論斷，應依刑事訴訟法第三百四十三條、第二百九十九條第一項前段，動產擔保
交易法第三十八條，刑法第三百三十五條第一項、第五十五條、第四十一條第一項前
段，罰金罰鍰提高標準條例第一條前段、第二條，判決如主文。
中      華      民      國      九十二年      八      月  二十九  日
                                臺灣基隆地方法院刑事第三庭
                                    審判長  法  官  林火炎
                                            法  官  王美婷
                                            法  官  王慧惠
右正本證明與原本無異。
對於本件判決如有不服，應於收受送達後十日內，向本院提出上訴書狀，上訴於臺灣
高等法院，並按他造當事人之人數附具繕本。
                                            書記官  吳麗雲
中      華      民      國      九十二      年      九      月    三    日
附錄論罪法條
刑法第三百三十五條第一項：
意圖為自己或第三人不法之所有，而侵占自己持有他人之物者，處五年以下有期徒刑
、拘役或科或併科一千元以下罰金。


司法院資訊處製作；財團法人民間司法改革基金會備份。
